【裁判字號】    91,上訴,1370
【裁判日期】    920325
【裁判案由】    業務過失致死
【裁判全文】
臺灣高等法院高雄分院刑事判決          九十一年度上訴字第一三七號
    上  訴  人  台灣高雄地方法院檢察署檢察官
    上  訴  人
    即  被  告  戊○○
    上  訴  人
    即  被  告  甲○○
    右二人共同
    選任辯護人  吳秋麗
    被      告  丁○○
    右  一  人
    選任辯護人  林復華
右上訴人等因被告業務過失致死案件，不服臺灣高雄地方法院九十一年度易字第一七
０三號中華民國九十一年六月廿八日第一審判決（起訴案號：臺灣高雄地方法院檢察
署九十一年度偵字第六六一四號），提起上訴，本院判決如左：
      主      文
上訴駁回。
      事實及理由
一、本案經本院審理結果，認原審判決就被告戊○○、甲○○部分之認事用法及量刑
    ，均無不當，就被告丁○○部分，以不能證明犯罪，諭知無罪判決，亦無不合，
    應予維持，並引用原審判決書所記載之事實、證據及理由。
二、上訴人即被告戊○○、甲○○上訴意旨雖又辯稱：當日下午七時許下雨，愛河的
    水倒灌，戊○○有打電話給富士達電梯公司，請他們來將電梯調到三樓，但他們
    說馬路淹水不能過來，電梯的鑰匙是由電梯公司的人保管，管理室沒有鑰匙，有
    向大樓住戶廣播說地下室有淹水，快去把車子開出來，並說不要坐電梯，隨時會
    停電，甲○○於當日下午七時即已下班，因被大雨所困無法返家，而留在威尼斯
    大樓，其應注意之義務，不能延長至下班之後，且電梯之控制，事關專業技術能
    力，係屬電梯公司之責任，伊等並無過失云云。檢察官依告訴人丙○○之聲請，
    上訴意旨雖又指稱：被告丁○○係威尼斯大樓管理委員會主任委員，九十年七月
    十一日下午約八時四十分許，威尼斯大樓地下室二樓已漲滿水，並延伸至管理室
    ，大樓監視器亦失去功能，被告丁○○有注意管制電梯並將電梯電源關閉，以免
    大樓住戶使用電梯，致生危險之義務，竟疏未注意而未將電梯電源關閉，致使羅
    寶蘭自廿四樓搭乘電梯往地下室二樓，因地下室二樓已嚴重淹水，該電梯到達地
    下室二樓時，無法開啟電梯大門，致使羅寶蘭窒息死亡，依公寓大廈管理條例第
    三十四條第一項第五款及第九款規定，管理委員會之職務有「公寓大廈及其周圍
    之安全及環境維護事項、管理服務人之委任、僱傭及監督」觀之，大樓管理委員
    會及主任委員之職責，當然包括大樓安全維護事項及監督所僱用之管理服務人執
    行管理、維護事項，是被告丁○○疏未注意將電梯電源關閉，造成羅寶蘭死亡之
    結果，自有刑法上不作為犯之過失行為，原審為無罪判決不當等情。
三、惟查：
  (一)被告甲○○、戊○○係「大正公寓大廈管理維護股份有限公司」（下稱大正公司
    ）派駐威尼斯大樓之幹事及管理員。依大正公司與威尼斯大樓管理委員會所訂立
    之建物管理契約第六條第一項規定「乙方（即大正公司）應善盡良好管理人之義
    務，確實瞭解甲方（即威尼斯大樓）建築物之各項設備及其使用方法、設計觀念
    ，以便據以執行業務」（他字卷第十二頁反面），又依大正公司所訂現場服務人
    員工作職掌範圍第六條規定「防火、防盜、防颱、急難救助等突發狀況之處置及
    應變」（他字卷第二五頁），而大正公司關於緊急事件與特殊狀況處理之條約中
    亦明定「電梯停止、關人：管制電梯、通知電梯公司搶修，用外部鑰匙搶救受困
    者，檢查機房、通報公司支援」（相驗卷第四八頁）。被告甲○○、戊○○之雇
    主大正公司與威尼斯大樓管理委員會訂立建物管理契約，明定大正公司應善盡良
    好管理人之義務，確實瞭解威尼斯大樓之各項設備及其使用方法，以便執行業務
    。被告甲○○、戊○○係大正公司派駐威尼斯大樓之幹事及管理員，亦即代表大
    正公司在威尼斯大樓執行契約上之義務。依上開建物管理契約之規定，被告甲○○、戊○○對於威尼斯大樓之各項設備及其使用方法，均有瞭解及執行之義務。
    被告甲○○、戊○○既為大正公司派駐威尼斯大樓負責管理安全之人，即該公司
    所訂之現場服務人員工作職掌範圍及緊急事件與特殊狀況處理之條約，自均有注
    意遵守之義務，應屬必然。
  (二)威尼斯大樓之電梯，其車廂內有電源開關，可以「通用鑰匙」將開關外蓋打開，
    切斷電梯之電源，「通用鑰匙」在大樓管理室有一支，另一樓電梯間之外側墻壁
    ，設有緊急開關（即消防掣），遇緊急事故時，打破外蓋亞克力，按下開關，即
    可將電梯之車廂呼返避難層，威尼斯大樓之避難層是設在一樓，緊急開關是使設
    於電梯各樓層及車廂內的升降控制，暫時停止作用，並將車廂呼返避難層等情，
    分據證人即富士達電梯公司技術員歐世華、黃豪章證述明確，並有告訴人輔佐人
    乙○○提出之「消防掣」照片附卷可稽。威尼斯大樓既有此安全設備，被告甲○○、戊○○即有注意瞭解其使用方法，遇緊急事故時，方能善盡良好管理人之義
    務，以避免危害之發生。本案發生之事故，被告甲○○、戊○○如能善盡其管理
    人之義務，將電梯車廂內之電源切斷，使電梯車廂不能升降，或按下緊急開關（
    消防掣），將電梯之車廂呼返避難層之一樓，則被害人羅寶蘭因電梯失去升降作
    用，無法搭乘電梯至地下二樓，自可避免事故之發生甚明。被告甲○○、戊○○
    有注意瞭解及使用上開設備之義務，又無不能注意之狀況，乃竟疏於注意瞭解及
    使用上開設備，致發生羅寶蘭死亡之結果，自均負業務過失致人於死之刑責。
  (三)被告甲○○、戊○○雖辯稱：管理室無電梯鑰匙，緊急開關之使用，需具備專業
    技術能力方能使用，彼等非專業技術人員云云。被告戊○○於九十年七月廿九日
    ，曾向富士達公司歐世華要取電梯車廂內開關之鑰匙，固據證人歐世華證實，但
    瞭解及使用電梯，係被告甲○○、戊○○應注意之義務，不待事故之發生，即應
    注意隨時備妥電梯鑰匙，以待不時之需用，是管理室未備妥電梯鑰匙，仍為其等
    疏未注意之過失。而緊急開關（即消防掣）之使用，僅需將開關外蓋之亞克力打
    破，將開關按下即可，已如上述，無需具備專業技術能力。且被告甲○○、戊○○二人就該緊急開關，有瞭解使用方法之義務，如有不知使用方法，亦有向電梯
    公司查詢之義務，豈能以非專業技術人員而諉責。事故發生之前，管理室雖有向
    大樓住戶廣播不要使用電梯，但大樓住戶並非每人均能聽清楚廣播之內容（與被
    害人羅寶蘭同在威尼斯大樓廿四樓服務之李佩玲證稱未聽到管理室廣播－相驗卷
    第六三頁反面），被告甲○○、戊○○不能謂無此認識，而「不要使用電梯」，
    僅需切斷電梯電源或按下緊急開關（消防掣）即可，乃竟使用非每人均能聽聞之
    廣播方式，而忽略使電梯暫時不能使用之方法，其等有過失甚明。被告戊○○自
    承第一通電話伊打給富士達電梯公司，而接到該通電話之歐世華證稱「第一通電
    話是說大樓的地下室開始進水，叫我們派人過去處理，我們答覆說現在馬路都嚴
    重積水，車子無法行駛，並叫他們把電梯停在較高樓層，將電梯（電源）關掉」
    等語（本院九十一年十月十七日訊問筆錄）。被告戊○○如未瞭解電梯之使用方
    法時，電話中亦可請教歐世華，依歐世華之說明，將電梯停在較高樓層，切斷電
    源，則可避免本案事故之發生，乃未於電話中請歐世華說明，是被告戊○○又疏
    未注意防止危害發生應盡之義務。被告甲○○雖於當日下午七時下班，但其係大
    正公司派駐威尼斯大樓實際執行處理契約事項之人，事故發生之前後，尚在威尼
    斯大樓，自仍有注意遵守契約規定之義務，原審判決已述理由綦詳，被告甲○○徒事爭執，自無足採。
  (四)依卷附威尼斯大樓之「大樓管理規約」第九條（他字卷第五九頁）規定，管理委
    員會之主任委員，對外代表管理委員會，並依管理委員會決議執行相關行政事項
    。是主任委員之職責，對外代表管理委員會，並依管理委員會之決議，執行相關
    之行政事項。威尼斯大樓關於安全管理之部分，已由管理委員會與大正公司簽訂
    「建物管理契約」，由大正公司負大樓安全之責。至公寓大廈管理條例第三十四
    條規定管理委員會之職務，其第五款「公寓大廈及其周圍之安全及環境維護事項
    」、第九款「管理服務人員之委任、僱傭及監督」；關於安全之維護，已委由大
    正公司負善良管理人之責，應已盡維護安全之職務，而管理人員之監督，應限於
    管理人員有無依「建物管理契約」到差執行職務。關於安全之維護，涉及安全專
    業之能力，應由專業之大正公司於「建物管理契約」範圍內負其責任。本案被害
    人羅寶蘭之死亡，與大正公司派駐威尼斯大樓之被告甲○○、戊○○之疏失，有
    相當因果關係，自應由被告甲○○、戊○○負其過失刑責。被告丁○○已盡其管
    理委員會主任委員之職責，難認有疏忽過失之可言。
四、綜上所，上訴人即被告甲○○、戊○○及檢察官上訴意旨執前詞指摘原判決不
    當，均非有理由，應併予駁回。
據上論斷，應依刑事訴訟法第三百六十八條、第三百七十三條，判決如主文。
本案經檢察官張其主到庭執行職務。
中    華    民    國     九十二     年       三       月      二十五    日
                              臺灣高等法院高雄分院刑事第五庭
                                  審判長法官  吳水木
                                        法官  趙文淵
                                        法官  洪慶鐘
右正本證明與原本無異。
如不服本判決應於收受本判決後十日內向本院提出上訴書狀，其未述上訴理由者，
並得於提起上訴後十日內向本院補提理由書狀（均須按他造當事人之人數附繕本)「
切勿逕送上級法院」。
                                      書記官  彭筱瑗
中    華    民    國     九十二     年       三       月     二十六     日
                                                                        Ｋ


司法院資訊處製作；財團法人民間司法改革基金會備份。
